【裁判字號】    98,台上,540
【裁判日期】    980212
【裁判案由】    違反毒品危害防制條例等罪
【裁判全文】
最高法院刑事判決              九十八年度台上字第五四０號
上   訴   人  台灣高等法院檢察署檢察官
上訴人即被告  甲○○
上列上訴人等因被告違反毒品危害防制條例等罪案件，不服台灣
高等法院中華民國九十五年五月二十三日第二審更審判決（九十
五年度上更(一)字第七四號，起訴案號：台灣台北地方法院檢察署
八十九年度偵字第二二四三二號、九十年度偵緝字第三八八號）
，提起上訴，本院判決如下：
    主  文
原判決關於被訴販賣第二級毒品部分撤銷，發回台灣高等法院。
其他上訴駁回。
    理  由
一、發回（即被訴販賣第二級毒品）部分：
本件原判決係以公訴意旨略稱：被告甲○○基於概括犯意，自民
國八十九年九月二十七日起，連續多次至台北市○○○路○段七
九０巷六十二弄四號胡光輝住處附近，以每兩新台幣（下同）二
萬二千元之價格，販賣第二級毒品安非他命予胡光輝施用。嗣經
警於同年十一月九日下午五時二十分許，在同市○道路九十四巷
二十一之一號查獲，扣得安非他命三包（淨重共七公克），因認
甲○○涉犯毒品危害防制條例第四條第二項之販賣第二級毒品罪
嫌。經審理結果，認為不能證明甲○○犯罪，因而撤銷第一審關
於甲○○此部分科刑之判決，改判諭知甲○○無罪。固非無見。
惟查：(一)、第一審共同被告袁磊聲於第一審法院調查時供稱伊知
道甲○○有賣安非他命予胡光輝，伊知道其過程等語（見一審卷
第九十四頁），此似徵胡光輝於警詢、第一審及原審更審前審理
時所為渠曾向甲○○購買安非他命之供證非虛，而為對甲○○不
利之證據。原判決於理由內係以袁磊聲上開所供係屬傳聞證據，
乃認其不足採為不利於甲○○之認定，而執之為甲○○被訴涉犯
販賣第二級毒品罪，應為無罪判決論據之一。然袁磊聲既稱伊知
道甲○○有販賣安非他命予胡光輝，且知道其過程，則渠對該二
人有交易安非他命之事實及其過程，究係如何知悉？是否曾在場
耳聞目擊，親歷其事？因攸關所供憑信性之判斷，自有傳訊袁磊
聲到庭詳加究明必要，此並經本院於前次發回意旨，予以指明。
原審此次更審亦認有調查必要，而曾傳訊袁磊聲到庭，雖該證人
經合法傳喚，未據到庭，乃原審既未再行傳訊，亦未依法予以拘
提，即遽行審結，復未於判決內說明何以無再為該調查必要之理
由，非惟證據調查職責未盡，抑且理由不備，自屬判決違背法令
。(二)、原判決理由係以胡光輝於警詢雖證稱伊係於八十九年九月
二十七日向綽號「阿丙」之甲○○，以二萬二千元購買安非他命
，王某係撥打其0000000000號行動電話，予以探詢是
否要購買安非他命，渠等再約定在伊住處附近當面交錢取貨，伊
知道王某之行動電話號碼係0000000000等語。但依卷
附甲○○與胡光輝二人上開行動電話八十九年九月二十三日至同
年月二十九日之通聯紀錄顯示，渠二人於八十九年九月二十七日
，並無任何通聯情形。因之質疑胡光輝警詢供詞之真實性，而資
為甲○○無罪判決理由之一。然甲○○與胡光輝二人上開二行動
電話於八十九年九月二十九日確有多次通聯情形（見二二四三二
號偵卷第十八、十九頁）。而胡光輝於第一審調查時到庭結證，
除再次證實甲○○確有售伊安非他命外，且稱伊向甲○○購買安
非他命之確切日期，因時間已久，而不復記憶等語（見一審卷第
八十五、八十六頁），則渠對於向甲○○購買安非他命之日期，
因時間經過而淡忘，乃致未能確認其實際交易日，衡情應屬可能
。此與渠二人上開行動通聯情形對照以觀，能否謂胡光輝於第一
審所為不利之供證，全無足採，自非無疑。原判決對此未說明不
採之理由，尚嫌理由不備。以上，或係檢察官上訴意旨所指摘，
或為本院得依職權調查之事項，應認原判決關於甲○○被訴販賣
第二級毒品部分，仍有撤銷發回更審之原因。
二、駁回（即轉讓第二級毒品）部分：
按刑事訴訟法第三百七十七條規定，上訴於第三審法院，非以判
決違背法令為理由，不得為之。是提起第三審上訴，應以原判決
違背法令為理由，係屬法定要件。如果上訴理由書狀並未依據卷
內訴訟資料，具體指摘原判決不適用何種法則或如何適用不當，
或所指摘原判決違法情事，顯與法律規定得為第三審上訴理由之
違法情形，不相適合時，均應認其上訴為違背法律上之程式，予
以駁回。本件原審經審理結果，認為上訴人即被告甲○○轉讓第
二級毒品安非他命之犯行明確，第一審判決論處其連續轉讓第二
級毒品罪刑，為無不合，予以維持，駁回甲○○在第二審之上訴
，已詳敘其調查、取捨證據之結果及憑以認定犯罪事實之心證理
由。並就甲○○否認之供詞及其所辯各語認非可採，予以論述。
甲○○於警詢坦承伊曾至李張曉娟住處，與其一起施用安非他命
，如遇對方剛好沒有安非他命，就彼此互相提供以應急施用等語
，即渠嗣於偵查中亦坦承警詢所供屬實。足見渠迨至第一審調查
時否認警詢之供述屬實，且稱伊未看清楚筆錄，其中很多字伊不
認識，警察要伊簽名，伊就簽蓋等語，應非實在，亦不能因之即
認渠警詢陳述有何非任意性情形。則原判決採為甲○○轉讓第二
級毒品罪論據之一，要無採證違法可言。而原判決理由係以甲○
○於警詢坦認之供詞，核與第一審共同被告李張曉娟於警詢、偵
查中之供詞相符，資為認定甲○○確有本件轉讓安非他命犯行之
主要論據。又甲○○、李張曉娟二人於案發之前即曾施用安非他
命，且已有相當時間，此為渠二人坦認屬實，則渠等對於所提供
及施用者，是否係安非他命，應無不識之理。原判決以渠二人一
致之供詞，認甲○○所轉讓予李張曉娟施用者，確係安非他命，
要無不合。是甲○○上訴意旨以上情指摘原判決關於轉讓第二級
毒品部分違背法令，核與法律規定得為第三審上訴理由之違法情
形，不相適合。而其餘上訴意旨，則係就屬原審採證認事職權之
行使及原判決已說明事項，徒憑己見，任意指摘，且仍為單純事
實之爭執，均不能認係適法之第三審上訴理由。依上揭說明，甲
○○之上訴違背法律上之程式，應予駁回。又檢察官不服原審判
決，於九十五年六月十四日提起第三審上訴，並未表示係對其一
部為之，應認係對其全部提起上訴。雖檢察官嗣於同年七月六日
補提上訴理由書，然其內容僅針對原判決關於甲○○被訴販賣第
二級毒品諭知無罪部分為之，另就原判決論處甲○○轉讓第二級
毒品罪刑部分，則未敘述其上訴理由，且於本院未判決前仍未就
該部分提出上訴理由書，揆諸刑事訴訟法第三百八十二條第一項
規定，檢察官此部分上訴並不合法，亦應予駁回。
據上論結，應依刑事訴訟法第三百九十七條、第四百零一條、第
三百九十五條，判決如主文。
中    華    民    國  九十八  年    二    月   十二   日
                      最高法院刑事第四庭
                          審判長法官  張  淳  淙
                                法官  劉  介  民
                                法官  張  春  福
                                法官  蔡  彩  貞
                                法官  林  俊  益
      本件正本證明與原本無異
                                      書  記  官
中    華    民    國  九十八  年    二    月   十九   日
                                                      v


司法院資訊處製作；財團法人民間司法改革基金會備份。
